臺灣桃園地方法院刑事判決
111年度醫訴字第1號
公  訴  人  臺灣桃園地方檢察署檢察官 
被      告  TRAN THI THU HA



選任辯護人  鄭哲維律師
            陳志峯律師
上列被告因違反醫師法等案件，經檢察官提起公訴（111年度偵
字第15645號、111年度偵字第15674號），本院合議庭裁定由受
命法官改依簡式審判程序審理，判決如下：
    主  文
一、TRAN THI THU HA犯醫師法第二十八條之非法執行醫療業務
    罪，處有期徒刑陸月，併科罰金新臺幣肆拾萬元，有期徒刑
    如易科罰金，以新臺幣壹千元折算壹日，罰金如易服勞役，
    以新臺幣貳千元折算壹日。
二、緩刑貳年。並：
　㈠應於判決確定後壹年內，向公庫支付新臺幣拾伍萬元。
　㈡緩刑期間付保護管束，得以驅逐出境代之。
三、判決附表所示之物沒收。
四、犯罪所得價額新臺幣叁拾伍萬元追徵。
    事實及理由
一、本件被告所犯係死刑、無期徒刑或最輕本刑為3 年以上有期
    徒刑以外之罪，其於準備程序中就被訴事實為有罪之陳述，
    經本院告知簡式審判程序之旨，並聽取被告、辯護人及檢察
    官之意見後，爰依刑事訴訟法第273 條之1 第1 項規定，由
    合議庭裁定由受命法官獨任進行簡式審判程序。
二、本案被告TRAN THI THU HA（陳氏秋河，下以中文名稱稱呼
    ）犯罪事實（110年3月某日至111年2月26日經查獲之日止，
    以附表物品為他人行微整形手術）及證據，除下列更正、補
    充或不予引用者外，其餘均引用檢察官起訴書（如附件）：
　㈠起訴書犯罪事實欄：
　1.第1頁第6行起關於「醫療器材」部分，以及起訴書附表編號
    13，均不予引用（即本案判決有罪者，不包括醫療器材部分
    ，理由詳後述）。
　2.第2頁第1行起，補充：「...『陳氏秋河』竟基於違反醫師法
    規定之犯意，『周氏香則基於幫助上開犯罪之犯意』，自民國
    110年...11樓內，『由陳氏秋河』僱請周氏香為助理，『協助
    接待、打掃及整備用品等行為，而由陳氏秋河』為客人進行.
    ..等微整形手術」。
　㈡證據補充：
　1.桃園市政府衛生局111年4月6日桃衛藥字第1110025945號函
    、111年3月1日桃衛藥字第1110016337號函、衛生福利部111
    年3月24日FDA藥字第1110005587號函（證明本案附表物品為
    禁藥，下並稱衛生局及衛福部函，偵15645卷235-242頁）。
　2.被告陳氏秋河於本院準備程序之自白。 　
三、核被告周氏香所為，係犯醫師法第28條之非法執行醫療業務
    罪、藥事法第83條第3項過失供應禁藥罪。其犯上開二罪出
    於同一犯意，於同一期間、空間下所為，係以一行為評價而
    觸犯數罪名，應從較重之醫師法第28條處罰。另併說明：
  ㈠醫師法第28條於111年5月30日修正、6月22日公布施行，舊條
    文為「前段處罰、但書不罰」之架構，其所修正事項，係將
    該條但書改為除書（即無前段、但書之區分），並增列如領
    有短期行醫證、外國醫事人員接受臨床醫療訓練或從事短期
    臨床醫療教學等情形，不在處罰範圍。則該等修正無礙被告
    行為之可罰範圍及程度，應逕適用修正後之現行規定。
  ㈡關於過失供應禁藥罪：
　1.按藥事法所稱藥品，係指左列各款之一之原料藥及製劑：一
    、載於中華藥典或經中央衛生主管機關認定之其他各國藥典
    、公定之國家處方集，或各該補充典籍之藥品。二、未載於
    前款，但使用於診斷、治療、減輕或預防人類疾病之藥品。
    三、其他足以影響人類身體結構及生理機能之藥品。四、用
    以配製前三款所列之藥品（藥事法第6條）。本法所稱禁藥
    ，係指藥品有左列各款情形之一者：一、經中央衛生主管機
    關明令公告禁止製造、調劑、輸入、輸出、販賣或陳列之毒
    害藥品。二、未經核准擅自輸入之藥品。但旅客或隨交通工
    具服務人員攜帶自用藥品進口者，不在此限（同法第22條第
    1項）。而有特定成分，及核准有相同成分、處方許可證者
    ，亦應以藥品列管，無中文標示及藥品許可證字號等資訊，
    非屬我國核准藥品，倘非自用且未經核准擅自輸入，即屬藥
    事法第22條第1項第2款之禁藥（臺灣高等法院111年度上訴
    字第3543號判決參照）。經查，檢察官以桃園市政府衛生局
    醫事管理科稽查工作紀錄表為據，其記載「本局查獲上開未
    具我國藥證許可證藥品，均未經我國許可擅自輸入，係屬禁
    藥」（偵15645卷137頁），且本判決前揭補充之衛生局及衛
    福部函，亦分別敘明如附表之物應以藥品管理等語無訛；再
    被告、辯護人對本案禁藥情事俱無爭執。是本案附表所示之
    物屬於禁藥乙節，應可認定。
　2.又按過失而販賣、供應、調劑、運送、寄藏、牙保、轉讓或
    意圖販賣而陳列偽藥或禁藥者，處二年以下有期徒刑、拘役
    或科新臺幣五百萬元以下罰金（藥事法第83條第1項、第3項
    ）。本院認為，上述條文之規範目的，係為藥事之管理，避
    免應受管理之藥物任意擴散，導致國民生命、身體健康之危
    害，而將上開各該行為納入刑罰規定，屬於抽象危險犯的立
    法類型，以充分保護法益。在文義範圍內，「供應」是以物
    品供給他人需要的意思；為使「供應」與該條所列各種販賣
    、運送、牙保或轉讓等行為形式（下稱其他行為形式）區分
    ，因而「供應」應指除其他行為形式以外，供給他人需要的
    行為。同時，為了避免文義導致刑罰範圍無限擴張，造成任
    何轉換持有的行為都可能入罪（例如只將單一藥品交由他人
    收持），因此「供應」應限於相當數量的供給他人需要之行
    為。其實益在於，倘若已有相當數量的供給他人需要之禁藥
    ，即屬供應，其是否構成其他行為形式問題，屬於另行查證
    （以及構成其他行為形式犯罪後的競合）問題，而非構成刑
    罰處罰與否之問題。
　3.經查，被告於本案有相當期間、在若干手術使用附表藥品於
    醫美手術，且被告及其辯護人於偵查、審理中，對於上開「
    禁藥」、「供應」乙節，均坦承或為認罪答辯，而願行簡式
    審判程序或簡易判決處刑（本院醫訴卷150頁）。則對於上
    開條文之解釋，既無甚妨礙文義範圍，且屬想像競合之輕罪
    ，衡酌被告、辯護人程序利益之需求，本院因認無再行函詢
    主管機關調查或深究之必要，併此敘明。
　4.檢察官起訴書犯罪事實欄記載本案藥品屬「禁藥」，惟於所
    犯法條欄記載被告陳氏秋河係犯「過失供應偽藥之罪嫌」（
    起訴書第2頁），其關於法律評價顯屬有誤，應予更正如前
    。
　㈢關於罪數：
　1.按刑事訴訟之案件，以社會歷史進程之犯罪事實為據，而形
    成訴訟標的之範圍，法院審理僅受檢察官追訴之犯罪事實拘
    束，並不受其法律評價拘束。從而，檢察官法律見解雖然是
    參酌之依據，但法院仍然應該依照起訴書犯罪事實欄之記載
    ，加以認定訴訟標的之個數。又關於故意犯與過失犯，並不
    排除一行為觸犯數罪名的想像競合犯適用。舉例而言，行為
    人以一行為，造成典型的不等價客體錯誤或打擊錯誤，即屬
    一行為觸犯故意未遂犯、過失犯，並以想像競合處斷。
　2.經查，起訴書記載被告陳氏秋河未注意禁藥情形，基於違反
    醫師法規定之犯意，於「110年3月間某日起至111年2月26日
    止」、「為客人進行...微整形手術」、「並使用如表所示
    之...藥品」，顯係將供應藥物與進行手術為同一社會歷史
    進程而為追訴，且未有被告陳氏秋河複數犯意或行為之描述
    。至於起訴書又認為其非法執行醫療業務罪應以集合犯之一
    罪論處，與過失供應禁藥（起訴書誤載為偽藥）罪間，應屬
    數罪（起訴書第3頁），即與其犯罪事實欄所載不相適合。
    揆諸前揭說明，檢察官起訴之犯罪事實僅屬同一社會歷史進
    程，而非區分數個不同訴訟標的，其所為法律評價，或係誤
    載、或係未恰，但均無礙訴訟標的仍為單數，暨前揭被告故
    意非法執行醫療業務罪、過失供應禁藥罪之想像競合認定。
四、爰審酌被告之行為影響醫療衛生制度，忽視管理藥物法制，
    造成他人身體、健康法益風險，行為應予非難。惟考量被告
    犯後坦承犯行，兼衡其犯罪動機、目的、手段，及自陳高中
    畢業之智識程度、家庭經濟勉持之生活狀況（偵15645卷13
    頁受詢問人欄）及素行等一切情狀，並衡酌不同刑種、刑度
    之特別預防效用，量處如主文第一項所示之刑，並就有期徒
    刑部分諭知易科罰金之折算標準，罰金部分諭知易服勞役之
    折算標準，以示警惕。
五、緩刑及保安處分：
  ㈠被告前未曾因故意犯罪受有期徒刑以上刑之宣告（卷附臺灣
    高等法院被告前案紀錄表參照），事後亦已坦認犯罪。本院
    衡酌緩刑制度目的、案情及被告個人情狀，認前述宣告刑罰
    以暫不執行為適當，惟為使被告尊重法秩序及他人法益風險
    ，認仍有負擔緩刑條件以為警惕之必要，爰宣告緩刑及其條
    件如主文二、㈠所示。
  ㈡按受緩刑之宣告者，除有法定情形外，得於緩刑期間付保護
    管束（刑法第93條第1項）；外國人受有期徒刑以上刑之宣
    告者，得於刑之執行完畢或赦免後，驅逐出境（刑法第95條
    ）。對於外國人保護管束者，得以驅逐出境代之（保安處分
    執行法第74條之1第1項）。本院按：
  1.驅逐出境是為保護社會治安，而使犯罪之外國人出境的保安
    處分（適當與否則屬立法論問題），而且是在刑罰執行完畢
    後為之。即便法律規定緩刑之效力不及於從刑、保安處分及
    沒收之宣告（刑法第74條第5項），但與前述「刑之執行完
    畢後驅逐出境」的規定，文義似乎產生了衝突。因此，法院
    宣告緩刑時，如一併宣告驅逐出境，可能產生被告是否須待
    緩刑執行完畢後方能驅逐出境之疑義。相對地，法院宣告緩
    刑並付保護管束，但未一併宣告驅逐出境時，縱使得以透過
    其他邊境管制之行政機關機關達成相同目的，或解釋上已由
    法律授權檢察官執行以驅逐出境代保護管束，仍可能導致執
    行名義的疑慮（保安處分執行法第4條第1項參照）。
  2.經查，被告自陳無我國國籍（本院醫訴卷273頁），且本案
    犯罪情節危及醫療衛生制度、造成法益風險，已如前述；且
    其亦自陳至我國來台4個月後開始為本案行為，並有其外人
    居停留資料查詢明細內容可參（本院醫訴卷第275頁、偵156
    45卷11頁），可徵被告亦未能重視在我國合法工作之機會。
    為此，本院參酌前述規範目的，爰宣告被告於緩刑期間付保
    護管束，且得以驅逐出境代之（如主文二、㈡所示），避免
    因執行名義產生疑慮。至本判決確定後倘情事有所變更，即
    屬檢察官執行斟酌及救濟問題，併此敘明。
六、沒收：
　㈠按違禁物，不問屬於犯罪行為人與否，沒收之。供犯罪所用
    、犯罪預備之物或犯罪所生之物，屬於犯罪行為人者，得沒
    收之（刑法第38條第1項、第2項前段）。經查，扣案如本判
    決附表所示之物，經被告自陳係他人贈送、接收後，而用於
    本案犯罪所餘（本院醫訴卷147頁），核屬違禁物或被告犯
    罪所用之物，爰依前揭條文，宣告沒收如主文第三項所示（
    如本判決附表）。
　㈡起訴書聲請沒收之附表數量單位，僅係抽驗檢體數量（111年
    3月1日桃衛藥字第1110016337號函：「抽驗檢體21件」，偵
    15645卷241頁），而非扣案數量，是起訴書記載顯然有所誤
    會。惟被告起始即對起訴書所指附表之物明示拋棄（本院醫
    訴卷147頁），且被告、辯護意旨於本院審理中已受相關程
    序保障，並對相關扣案物俱無爭執（本院醫訴卷271-272頁
    ），本院衡諸上情，認無礙前開沒收之宣告。
　㈢至其餘扣案物，未據檢察官釋明與本案之關聯性，亦未聲請
    沒收。本院衡酌檢察官自身或行政主管機關，是否有其他偵
    查或行政需求，不得而知。經衡酌該等扣案物仍得透過刑事
    執行之處分命令或發還處理，或行政主管機關管理或沒入等
    行政處置，爰依比例原則，衡酌被告之程序利益，不另行深
    究調查及宣告沒收。 
七、追徵：
　㈠按犯罪所得，屬於犯罪行為人者，沒收之，於全部或一部不
    能沒收或不宜執行沒收時，追徵其價額。又犯罪所得及追徵
    之範圍與價額，認定顯有困難時，得以估算認定（刑法第38
    條之1 第1 項、第3 項、第38條之2 第1 項）。犯罪所得之
    沒收或追徵，在於剝奪犯罪行為人之實際犯罪所得（原物或
    其替代價值利益），使其不能坐享犯罪之成果，以杜絕犯罪
    誘因，著重所受利得之剝奪。而犯罪所得、所得數額，係關
    於沒收、追徵標的範圍之認定，因非屬犯罪事實有無之認定
    ，並不適用「嚴格證明法則」，無須證明至毫無合理懷疑之
    確信程度，應由事實審法院綜合卷證資料，依自由證明程序
    釋明其合理之依據以認定之，並得因認定顯有困難而以估算
    認定。
　㈡經查，被告陳氏秋河自承本案期間收入約3、40萬元等語（本
    院醫訴卷148頁），再參照本案微整形的對象、種類及方式
    ，確實不像正式的醫美手術細緻，而得佐證被告上開犯罪所
    得之總額，爰依前揭說明估算，認被告犯罪所得為35萬元。
    又由於金錢之性質，一般係為支付法償性質，其非「特定物
    」時，即難以與其他財產單獨區分、識別，是被告上開犯罪
    所得無法與其財產區辨，不能就原物宣告沒收，爰宣告追徵
    價額如主文第四項所示。
　㈢公訴意旨另略以：被告於偵查中自陳營業額每月即達2、30萬
    元，其所陳犯罪所得總金額過低等語，辯護意旨則以：被告
    剛開始並無什麼客人，後來幾個月比較多錢，可以到2、30
    萬元，且被告經濟條件不佳，因而符合刑法第38條之2過苛
    條款之要件，請予宣告不予沒收或酌減金額等語。經查，被
    告於本案犯罪所得，除被告陳述並綜合前揭事證判斷外，並
    無其餘足以整體認定具體數額之客觀依據；另一方面，被告
    行為期間已非短暫，本院對其犯罪所得之估算依據，係取其
    於前揭審理陳述之中位，並非逾越被告歷來自承之限度，亦
    非機械式地加總最多金額，且被告於本案事證所顯示之具體
    情狀，也難以認定客觀上對被告之最低限度生活產生影響，
    衡無前開過苛條款之適用。綜上，前開公訴及辯護意旨均礙
    難採認。   
　㈣本判決緩刑之效力不及於追徵之宣告（刑法第38條之1第3項
    、第74條第5 項），亦予敘明。　　
八、不另為免訴之諭知（起訴書記載關於過失供應醫療器材部分
    ：
  ㈠公訴意旨略以：本案被告「...如附表所示之...醫療器材係
    藥事法所規範之...醫療器材，...而依其智識及經驗，並無
    不能注意之情事，竟疏未注意，...使用如附表所示之醫療
    器材...」，並於起訴書附表編號13明列「醫療器材」、「S
    lim Perfect」、「5支」等語。則被告涉犯藥事法第84條過
    失供應醫療器材罪（起訴書於所犯法條欄僅列被告陳氏秋河
    涉犯藥事法第83條第3項之罪，而漏列上開罪嫌，惟起訴書
    犯罪事實欄既已記載上開情事，本院仍有說明之必要）。
  ㈡按：
  1.行為之處罰，以行為時之法律有明文規定者為限。行為後法
    律有變更者，適用行為時之法律。但行為後之法律有利於行
    為人者，適用最有利於行為人之法律（刑法第1條前段、第2
    條第1項）。又犯罪後之法律已廢止其刑罰者，應諭知免訴
    之判決（刑事訴訟法第302條第4款）。再實質上或裁判上一
    罪，因在訴訟上只有一個訴權，因此其一部判決效力及於全
    部，法院如認一部成立犯罪，其他被訴部分不能證明犯罪時
    ，僅能為單一主文之有罪判決，其有程序障礙之部分，應於
    判決理由內說明因係被訴實質上或裁判上一罪，而不另為免
    訴諭知（最高法院94年度台非字第26號判決、94年度台非字
    第66號判決參照）。
  2.按未經核准擅自製造或輸入醫療器材者，處三年以下有期徒
    刑，得併科新臺幣一千萬元以下罰金。明知為前項之醫療器
    材而販賣、供應、運送、寄藏、牙保、轉讓或意圖販賣而陳
    列者，依前項規定處罰之。因過失犯前項之罪者，處六月以
    下有期徒刑、拘役或科新臺幣五百萬元以下罰金。為藥事法
    第84條第1項至第3項之文字規定。
  3.惟按醫療器材管理法（下稱醫材法）109年1月15日經總統公
    布，並由行政院令自110年5月1日開始施行。同法第83條規
    定：「自本法施行之日起，醫療器材之管理，應適用本法之
    規定，藥事法有關醫療器材管理之規定，不再適用」，其立
    法理由以：「自本法施行日起，藥事法有關醫療器材之管理
    ，已由本法規範，為避免本法與藥事法產生競合，爰規定藥
    事法有關醫療器材之規定，不再適用」。再同法第62條第1
    項、第2項規定：「意圖販賣、供應而違反第二十五條第一
    項規定，未經核准擅自製造或輸入醫療器材，或違反第二十
    五條第二項規定，應辦理查驗登記而以登錄方式為之者，處
    三年以下有期徒刑、拘役或科或併科新臺幣一千萬元以下罰
    金」、「明知為前項之醫療器材而販賣、供應、運送、寄藏
    、媒介、轉讓或意圖販賣而陳列者，亦同」，其立法理由謂
    ：「一、參考藥事法第八十四條規定，應辦理查驗登記之醫
    療器材因屬風險性較高產品，須實際審查其技術文件，始核
    發許可證，爰此類產品與適用登錄制度產品之管理密度不同
    ，第二十五條第二項爰規定不得以登錄方式為之；違反者應
    處刑事罰。二、明知為第一項之不法產品，而有販賣、供應
    、運送、寄藏、媒介、轉讓或意圖販賣而陳列之行為，致該
    等不法產品得以流通，有侵害民眾身體、健康法益之虞，爰
    於第二項規定處刑事罰。三、另藥事法第八十四條針對因過
    失販賣、供應等未經核准之醫療器材係處以刑事罰，然考量
    該過失行為之倫理可歸責性較低，實務上多予被告得易科罰
    金之判決，復考量刑罰謙抑性，爰認以行政罰究責即為已足
    」。
  4.據上，藥事法先前雖一併規範藥品、醫療器材（該法第4條
    參照），惟依上開立法者後來之指示，關於醫療器材之管理
    ，悉由醫材法專門規範，且有意排除藥事法之競合規則（類
    似立法，例如刑法施行法第10條之3第2項規定：105年7月1
    日前施行之其他法律關於沒收、追徵、追繳、抵償之規定，
    不再適用），足見新制定之醫材法係為區分事物不同領域之
    規定，是關於管制醫療器材之刑罰，應專以醫材法為據，而
    不因特別法與普通法之關係，遂於醫材法未規範者，「回歸
    」藥事法處罰。
  5.此外，醫材法關於販賣、供應或各類擴散非法醫療器材之過
    失犯，僅針對「不良醫療器材」處以刑罰（醫材法第60條第
    3項、第4項），並未以刑罰處罰其餘過失擴散醫療器材之行
    為類型（前揭醫材法第62條立法理由亦可參照）。是關於醫
    療器材之刑罰，除上開醫材法（或其他法律）明文規定外，
    不能再以藥事法規定論處，亦不生競合或新舊法比較問題。
  ㈢經查：
    公訴意旨被告行為期間於110年3月間某日起至111年2月26日
    止（同為本院認定如上），其行為繼續中，新制定之醫材法
    自110年5月1日開始施行，其中關於本案過失非法供應醫療
    器材行為已非刑罰處罰範圍。是公訴意旨所指被告涉嫌上開
    犯罪，係犯罪後法律已廢止其刑罰之情形，核屬免訴事由。
    又上開經免訴部分，核與前開公訴意旨、本院認定有罪部分
    均屬於同一歷史進程，為同一刑事訴訟標的，爰不另為免訴
    之諭知。
  ㈣藥事法第84條固然仍有「未經核准擅自製造或輸入醫療器材
    」、「明知為前項之醫療器材而販賣、供應、運送、寄藏、
    牙保、轉讓或意圖販賣而陳列者」、「過失犯前項之罪」處
    以刑罰之形式規定，惟該等事物領域範圍，既經立法者明示
    適用前開新制定之醫材法條文，且指明「藥事法有關醫療器
    材管理之規定，不再適用」，是上開藥事法關於違反醫療器
    材管理之刑罰規定，並無再行適用餘地，併予指明。 
據上論斷，依刑事訴訟法第273 條之1 第1 項、第299 條第1 項
前段、第310 條之2 、第454 條第2 項，醫師法第28條，刑法第
41條第1 項前段、第42條第3 項、第74條第1 項第1 款、第2 項
第4 款、第38條第1項、第2項、第38條之1 第1 項、第3 項、第
38條之2第1項、第93條第1項、第95條、第96條前段，保安處分
執行法第74條之1第1項，判決如主文。
本案經檢察官陳美華提起公訴，檢察官朱秀晴到庭執行職務。
中　　華　　民　　國　　111 　年　 12 　　月　　20　　日
                  刑事第三庭　法  官 施育傑
以上正本證明與原本無異。
如不服本判決應於收受判決後20日內向本院提出上訴書狀，並應
敘述具體理由。其未敘述上訴理由者，應於上訴期間屆滿後20日
內向本院補提理由書（均須按他造當事人之人數附繕本）「切勿
逕送上級法院」。 
　　　　　　　　　　　　　　　書記官　王震惟
中　　華　　民　　國　　111 　年　　12　　月　　20　　日
附錄本案論罪科刑法條　　　　　　　　　
醫師法第28條
未取得合法醫師資格，執行醫療業務，除有下列情形之一者外，
處六個月以上五年以下有期徒刑，得併科新臺幣30萬元以上150
萬元以下罰金：
一、在中央主管機關認可之醫療機構，於醫師指導下實習之醫學
    院、校學生或畢業生。
二、在醫療機構於醫師指示下之護理人員、助產人員或其他醫事
    人員。
三、合於第11條第1項但書規定。
四、臨時施行急救。
五、領有中央主管機關核發效期內之短期行醫證，且符合第41條
    之6第2項所定辦法中有關執業登錄、地點及執行醫療業務應
    遵行之規定。
六、外國醫事人員於教學醫院接受臨床醫療訓練或從事短期臨床
    醫療教學，且符合第41條之7第4項所定辦法中有關許可之地
    點、期間及執行醫療業務應遵行之規定。
藥事法第83條
明知為偽藥或禁藥，而販賣、供應、調劑、運送、寄藏、牙保、
轉讓或意圖販賣而陳列者，處7年以下有期徒刑，得併科新臺幣5
千萬元以下罰金。
犯前項之罪，因而致人於死者，處7年以上有期徒刑，得併科新
臺幣1億元以下罰金；致重傷者，處3年以上12年以下有期徒刑，
得併科新臺幣7千5百萬元以下罰金。
因過失犯第1項之罪者，處2年以下有期徒刑、拘役或科新臺幣5
百萬元以下罰金。
第1項之未遂犯罰之。
附表
編號 種類 產品名稱 單位 沒收數量（偵15645卷證據出處） 沒收 備註（起訴書僅記載抽樣數量聲請沒收） 1 藥品 Pfrzer Medrol 16mg 30粒/盒  192盒、散裝14粒（103頁編號63、222頁編號54、237頁序號1） 宣告沒收（違禁物、犯罪所用之物） 起訴書僅既記載1盒 2 藥品 ALPHA Chymotrypsine Choay  30粒/盒  257盒（103頁編號65、222頁編號56、237頁序號3） 同上 同上 3 藥品 Zinnat tablets 500mg  30粒/盒   172盒（專勤隊扣押物清單記載172盒、散裝16粒，地檢署扣押物清單記載172盒、備註原封1箱）（103頁編號66、223頁編號57，237頁序號4） 同上 同上 4 藥品 Transamin tablets 500mg  10粒/盒  5盒、散裝21粒（103頁編號68、223頁編號59，238頁序號6）   同上 同上 5 藥品 Natriclorid 0.9%  盒  3盒（104頁編號71、223頁編號62，238頁序號9）     同上 同上    6 藥品 Rx Voltaren 100mg  5粒/盒  8盒（104頁編號72、223頁編號63，238頁序號10）   同上 同上    7 藥品 EFFERALGAN CODEINE  40粒/盒   1盒、散裝11粒（104頁編號73、223頁編號64，239頁序號11）  同上 同上    8 藥品 MALINDA　INJ(Hyaluronidase)  10入/盒  6盒、散裝24入（105頁編號79、224頁編號70，239頁序號17）   同上 同上    9 藥品 Augmentin 1g  14入/盒  11盒（105頁編號81、224頁編號72，240頁序號18）    同上 同上   10 藥品 ADRENALIN 1mg/ml  10支/盒  4盒、散裝1支（105頁編號83、225頁編號74，240頁序號19）    同上 同上   11 藥品 VINTRYPSINE  5組/盒  1盒（專勤隊扣押物清單記載3組，地檢署扣押物清單原記載3盒後更改為1盒。本欄依地檢署扣押清單記載）（105頁編號84、225頁編號75，240頁序號20）   同上 同上   12 藥品 Collydexa Gold  盒  44盒（105頁編號85、225頁編號76，240頁序號21）  同上 同上   13 醫療器材 Slim Perfect  支（個）  19支（104頁編號76、224頁編號67，239頁序號13）   宣告沒收（犯罪所用之物） 起訴書僅既記載5支 
附件
臺灣桃園地方檢察署檢察官起訴書
                                    111年度偵字第15645號
                                    111年度偵字第15674號
　　被　　　告　TRAN THI THU HA　（越南籍）
　　　　　　　　　　　　女　29歲（民國81【西元1992】
　　　　　　　　　　　　　　　　　年11月20日生）
　　　　　　　　　　　　在中華民國境內連絡地址：無
                        〈另案在法務部○○○○○○○○○  ○羈押中〉
　　　　　　　　　　　　護照號碼：M0000000號
　　　　　　　　CHU THI HUONG　（越南籍）
　　　　　　　　　　　　女　29歲（民國81【西元1992】
　　　　　　　　　　　　　　　　　年10月25日生）
　　　　　　　　　　　　在中華民國境內連絡地址：無
                        〈另案在法務部○○○○○○○○○  ○羈押中〉 
　　　　　　　　　　　　護照號碼：M0000000號
上列被告因違反醫師法等案件，業經偵查終結，認應提起公訴，
茲將犯罪事實及證據並所犯法條分敘如下：
　　　　犯罪事實
一、TRAN THI THU HA（中文名：陳氏秋河）與CHU THI HUONG（
    中文名：周氏香）均為越南籍移工，陳氏秋河明知其並未取
    得中華民國合法醫師資格，不得擅自執行醫療業務，且明知
    使用處方藥物於民眾係屬醫療行為，應由醫師親自診察病人
    後，依診察、診斷結果為之，另如附表所示之藥品及醫療器
    材係藥事法所規範之藥品及醫療器材，應先向中央衛生主管
    機關查驗登記，核准發給藥品許可證，始得供應，如未經核
    准擅自供應，即屬於藥事法第22條所稱禁藥，而依其智識及
    經驗，並無不能注意之情事，竟疏未注意，未向衛生福利部申
    請核准，竟基於違反醫師法規定之犯意，自民國110年3月間
    某日起至111年2月26日止，在桃園市○○區○○路000號11樓內
    ，僱請周氏香為助理，為客人進行割雙眼皮、注射肉毒桿菌
    、隆鼻等微整型手術，並使用如附表所示之醫療器材及藥品
    。嗣經內政部移民署北區事務大隊基隆市專勤隊會同桃園市
    政府衛生局於110年2月26日前往上址執行搜索、稽查，當場
    查扣如扣押物品目錄表所載之物。
二、案經本署檢察官指揮內政部移民署北區事務大隊基隆市專勤
    隊報告偵辦。
 　　　 證據並所犯法條
一、上揭犯罪事實，業經被告陳氏秋河及周氏香於偵訊中坦承不
    諱，復經證人即被告陳氏秋河之客人HA THI NGAN（中文名
    ：何氏銀）於偵查中證述明確，復有被告臉書專頁、桃園市
    政府衛生局醫事管理科稽查工作紀錄表、搜索暨扣押筆錄、
    扣押物品目錄表及其上所載扣案物等在卷可資佐證，足認被
    告2人之自白與事實相符，其犯嫌堪以認定。
二、核被告陳氏秋河所為，係犯醫師法第28條前段之未取得合法
    醫師資格，執行醫療業務及藥事法第83條第3項過失供應偽
    藥之罪嫌。被告周氏香所為係刑法第30條、醫師法第28條前
    段之未取得合法醫師資格，執行醫療業務之幫助犯。另按刑
    事法若干犯罪行為態樣，本質上原具有反覆、延續實行之特
    徵，立法時既予特別歸類，定為犯罪構成要件之行為要素，
    則行為人基於概括之犯意，在密切接近之一定時、地持續實
    行之複次行為，倘依社會通念，於客觀上認為符合一個反覆
    、延續性之行為觀念者，於刑法評價上，即應僅成立一罪。
    學理上所稱「集合犯」之職業性、營業性、收集性或成癮性
    等具有重複特質之犯罪均屬之，例如經營、從事業務、收集
    、販賣、製造、散佈、成癮性所致之行為等行為概念者是（
    最高法院96年度台上字第172號、95年度台上字第1079號判
    決參照），因此本案被告陳氏秋河所為違反醫師法第28條未
    取得合法醫師資格而擅自執行醫療業務行為，請論以集合犯
    之一罪。被告陳氏秋河又其所犯上開2罪，犯意各別，罪名
    互異，請予分論併罰。被告陳氏秋河所有，供犯罪所用之物
    ，請依刑法第38條第2項前段規定宣告沒收之；被告犯罪所
    得，請依刑法第38條之1第1項前段規定宣告沒收，併依刑法
    第38條之1第3項規定宣告於全部或一部不能沒收或不宜執行
    沒收時，追徵其價額。
三、依刑事訴訟法第251條第1項提起公訴。
  　此　致
臺灣桃園地方法院
中　　華　　民　　國　 111　　年　　6 　　月　　15　　日
                              檢  察  官  陳美華 
本件證明與原本無異　
中　　華　　民　　國　 111　　年　　6　　 月　　16　　日
                              書  記  官  鄭雯文
所犯法條　　
刑法第30條、醫師法第28條、藥事法第83條
中華民國刑法第30條
（幫助犯及其處罰）
幫助他人實行犯罪行為者，為幫助犯。雖他人不知幫助之情者，
亦同。
幫助犯之處罰，得按正犯之刑減輕之。
醫師法第28條
未取得合法醫師資格，執行醫療業務者，處 6 個月以上 5 年以
下有期徒刑，得併科新臺幣 30 萬元以上 150 萬元以下罰金。
但合於下列情形之一者，不罰：
一、在中央主管機關認可之醫療機構，於醫師指導下實習之醫學
    院、校學生或畢業生。
二、在醫療機構於醫師指示下之護理人員、助產人員或其他醫事
    人員。
三、合於第 11 條第 1 項但書規定。
四、臨時施行急救。
藥事法第83條
明知為偽藥或禁藥，而販賣、供應、調劑、運送、寄藏、牙保、
轉讓或意圖販賣而陳列者，處 7 年以下有期徒刑，得併科新臺
幣 5 千萬元以下罰金。
犯前項之罪，因而致人於死者，處 7 年以上有期徒刑，得併科
新臺幣 1 億元以下罰金；致重傷者，處 3 年以上 12 年以下有
期徒刑，得併科新臺幣 7 千 5 百萬元以下罰金。
因過失犯第 1 項之罪者，處 2 年以下有期徒刑、拘役或科新臺
幣 5 百萬元以下罰金。
第 1 項之未遂犯罰之。
附表：
編號 種類 產品名稱 單位 數量 1 藥品 Pfrzer Medrol 16mg 30粒/盒 1盒 2 藥品 ALPHA Chymotrypsine Choay    30粒/盒 1盒 3 藥品 Zinnat tablets 500mg    30粒/盒 1盒 4 藥品 Transamin tablets 500mg    10粒/盒   1盒 5 藥品 Natriclorid 0.9% 盒   1盒    6 藥品 Rx Voltaren 100mg    5粒/盒   1盒    7 藥品 EFFERALGAN CODEINE    40粒/盒   1盒    8 藥品 MALINDAINJ(Hyaluronidase)    10入/盒   1盒    9 藥品 Augmentin 1g    14入/盒   1盒   10 藥品 ADRENALIN 1mg/ml    10支/盒   1盒   11 藥品 VINTRYPSINE    5組/盒   1盒   12 藥品 Collydexa Gold      盒   1盒   13 醫療器材 Slim Perfect      支   5支